臺灣臺北地方法院刑事判決　　　　　　　　　　　　　　九十年度訴字第四九六號
　　公　訴　人　臺灣臺北地方法院檢察署檢察官
　　被　　　告　戊○○
　　公設辯護人　乙○公設辯護人
右列被告因毒品危害防制條例案件，經檢察官提起公訴（九十年度偵字第二四八八號
），乙○判決如左：
    主  文
戊○○連續持有第二級毒品，處拘役伍拾日，如易科罰金，以參佰元折算壹日。
    事  實
一、戊○○因知丙○○（經臺灣高等法院以九十年度上訴字第一九六０號判決有期徒
    刑肆年捌月確定）利用任職之台北市○○路一六０號一樓之統一超商作為販賣第
    二級毒品大麻之據點，於八十九年十一月間台北市政府警察局信義分局警員吳興
    派出所員警丁○○至其住處查戶口時，向丁○○檢舉丙○○販毒一事，丁○○乃
    要求戊○○提供線索，戊○○即於同年十一月中旬，連續兩次假冒介紹大麻買主
    予丙○○，而以每盎司新台幣（下同）七千元之代價向丙○○購買各一盎司，並
    以其對丙○○之債權抵扣，戊○○購得大麻後，旋提供予在統一超商外等候之警
    員甲○○確認為大麻無誤，竟未將之交由警方處理，而基於持有第二級毒品大麻
    之概括犯意，連續將上開交易兩次所得之大麻置於其住處，至同年月二十九日凌
    晨一時許，戊○○復偽以友人庚○○欲購買大麻，與丙○○聯繫交易之時間後，
    將約定時間通知丁○○，警方即前往埋伏，旋於現場查獲。
二、案經臺灣臺北地方法院檢察署檢察官簽分偵查起訴。
    理  由
一、訊據被告戊○○承認伊有連續持有第二級毒品大麻之事實，惟辯稱：伊係為提供
    線索予警察，方假冒介紹大麻買主予丙○○，而購買大麻，伊所購得之大麻有提
    供予警察確認，便拿回家中，而於本件遭查獲後，伊之母親即將大麻丟掉云云。
    經查，右揭犯罪事實，業據證人甲○○到庭證述屬實，證人丙○○亦結證稱：戊○○共介紹大麻買主三次，均由戊○○付錢並取走大麻等語。足證被告確有持有
    第二級毒品大麻之犯行，縱被告係為提供線索予警方，應將所購得之大麻繳交警
    察，而非將之置於家中，是其所辯雖屬真實，仍無解於其前開犯行，本件事證明
    確，被告之犯行堪以認定。
二、核被告所為，係犯毒品危害防制條例第十一條第二項之持有第二級毒品罪。其先
    後多次持有第二級毒品犯行，時間緊接，罪名與構成要件相同，顯係基於概括犯
    意而為，應依連續犯規定論以一罪，並加重其刑。爰審酌被告係為檢舉不法、提
    供線索予警方而犯下本件犯行，動機出於良善，惟手段不當，犯罪後之態度等一
    切情狀，判處如主文所示之刑。又查被告行為後，刑法第四十一條已於九十年一
    月四日修正，同年月十日經總統公布施行之，修正後之刑法第四十一條規定：「
    犯最重本刑為五年以下有期徒刑以下之刑之罪，而受六個月以下有期徒刑或拘役
    之宣告，因身體、教育、職業、家庭之關係或其他正當事由，執行顯有困難者，
    得以一元以上三元以下折算一日，易科罰金。但確因不執行所宣告之刑，難收矯
    正之效，或難以維持法秩序者，不在此限。」「併合處罰之數罪，均有前項情形
    ，其應執行之刑逾六月者，亦同」；該規定與修正前刑法第四十一條規定：「犯
    最重本刑為三年以下有期徒刑以下之刑之罪，而受六個月以下有期徒刑或拘役之
    宣告，因身體、教育、職業或家庭之關係，執行顯有困難者，得以一元以上三元
    以下折算一日，易科罰金。」比較，以修正後之規定較有利於被告，是依刑法第
    二條第一項前段之規定，應適用裁判時之法律即修正後之刑法第四十一條規定對
    被告所犯之罪併諭知易科罰金之折算標準。又被告所持有之第二級毒品大麻二盎
    司，屬毒品危害防制條例第二條第一項第二款之第二級毒品，惟被告供稱業已丟
    棄，是上開毒品既已滅失，自無庸宣告沒收銷燬之。
三、公訴意旨略以：被告戊○○前因妨害自由案件，經臺灣臺北地方法院以八十九年
    度訴字第三二０號判處有期徒刑三月，緩刑三年，現仍在緩刑中。詎猶不知悔改
    ，明知友人丙○○意圖營利，利用任職之臺北市○○路一六０號一樓「統一超商
    」作為販賣第二級毒品大麻之據點，竟仍基於幫助販賣毒品之概括犯意，自八十
    九年十一月中旬起，連續兩次介紹大麻買主，以每盎司七千元之價格向之購買，
    其交易方式為：戊○○先確認買主所需數量，再由丙○○通知合夥人李建寬（二
    人所涉共同販賣毒品罪嫌，已另案起訴），並由李建寬或其委託之人將交易用之
    大麻放置在上址店內廁所天花板或倉庫，丙○○即通知戊○○前來付款，待確認
    收取金額無誤，始告知大麻藏放位置，由戊○○轉交買主。迨至同年月二十九日
    凌晨一時許，戊○○復代真實姓名年籍不詳之買主「小蔡」前往上址取貨，因僅
    攜帶部分之貨款四千元，遭丙○○拒絕交貨，戊○○乃交付四千元後離去，並通
    知在附近等侯之「小蔡」前來付款、取貨，惟「小蔡」甫進入店內，尚未及交付
    餘款，即為在店內埋伏之臺北市政府警察局信義分局吳興街派出所員警己○○及
    在附近埋伏之楊清波、謝明達及甲○○等警員當場查獲，並在店內倉庫桌上扣得
    擬用以交易之大麻乙包（淨重零點六五五公克），另在丙○○身上扣得戊○○所
    交付之四千元，丙○○始供出上情，因認被告涉有毒品危害防制條例第四條第二
    項之幫助販賣第二級毒品罪嫌等語。按犯罪事實應依證據認定之，無證據不得推
    定其犯罪事實。又不能證明被告犯罪者，應諭知無罪之判決，刑事訴訟法第一百
    五十四條、第三百零一條第一項分別定有明文。訊據被告戊○○固承認有向丙○○購買第二級毒品大麻之事實，惟否認有何幫助販賣第二級毒品之犯行，辯稱：
    伊向警方檢舉丙○○販毒，警方乃要求伊提供丙○○販毒之證據，伊便與丙○○
    套交情，假冒介紹買主給丙○○，伊均有將交易之時、地告知警方，本案查獲當
    日，亦係伊先通知警察方查獲本案等語。經查，證人即查獲警員甲○○到庭證稱
    ：被告於案發之前有向渠等檢舉統一超商內有毒品販賣之情形，並提供交易之時
    地，渠等便於本件查獲前一個禮拜，至統一超商處觀察，俟被告交易完畢，拿了
    一些毒品給渠等看確定為大麻即離去，而查獲當天係被告先與警員丁○○聯絡，
    渠等方前去現場查獲，之所以未對被告製作警訊筆錄、亦未查扣毒品，係因被告
    為檢舉人等語（乙○九十年七月五日及九十一年五月十五日訊問筆錄參照）。證
    人即查獲警員丁○○亦到庭證稱：被告於查戶口時向其檢舉丙○○販毒一事，其
    便希望被告提供線索，被告便告知交易之時地，查獲當天係被告告知當天會有交
    易等語（乙○九十一年五月廿九日訊問筆錄參照）。又證人庚○○結證稱：查獲
    當天被告請其偽裝買主去電丙○○表示要購買毒品，而於被告與其一同前往統一
    超商的路上，被告方告知在協助警方辦案之情等語（乙○九十一年四月十七日訊
    問筆錄參照）。足證被告確實是為檢舉不法，協助警方辦案，而以假冒介紹買主
    方式，提供線索予警方，被告主觀上應無幫助販賣毒品之犯意，其所為上開辯解
    應非虛妄，尚堪採信，此外復查無其他積極證據足認被告有何幫助販賣第二級毒
    品之犯行，本應為被告無罪之諭知，惟公訴意旨認此部分與前開論罪科刑部分有
    實質上一罪之關係，爰不另為無罪之諭知，併此敘明。
四、又台灣士林地方法院檢察署檢察官移送併辦要旨以被告於八十九年十一月間幫助
    綽號「小何」者販賣第二級毒品安非他命，於同年十二月十五日在台北市○○區
    ○○街一七一巷口為警查獲，因認被告涉有幫助販賣第二級毒品罪嫌，惟本件被
    告被訴幫助販賣第二級毒品大麻之犯行業經乙○為無罪之認定，則併辦之部分與
    本案間即無連續犯裁判上一罪之關係，非屬乙○審理之範圍，宜退由檢察官依法
    處理，附此敘明。
據上論斷，應依刑事訴訟法第二百九十九條第一項前段，毒品危害防制條例第十一條
第二項，刑法第十一條前段、第二條第一項前段、第五十六條、修正後刑法第四十一
條第一項前段，罰金罰鍰提高標準條例第二條，判決如主文。
本案經檢察官馮成到庭執行職務。
中    華    民    國      九十一      年      六      月      廿八    日
                                      臺灣臺北地方法院刑事第九庭
                                          審判長法  官  李英豪
                                                法  官  汪漢卿
                                                法  官  林怡秀
右正本證明與原本無異。
如不服本判決，應於判決送達後十日內，向乙○提出上訴狀。
                                                書記官  賴敏慧
中    華    民    國      九十一      年      七      月      三      日
附錄本案論罪科刑法條全文：
毒品危害防制條例第十一條：
持有第一級毒品者，處三年以下有期徒刑、拘役或新臺幣五萬元以下罰金。
持有第二級毒品者，處二年以下有期徒刑、拘役或新臺幣三萬元以下罰金。
持有專供製造或施用毒品之器具者，處一年以下有期徒刑、拘役或新臺幣一萬元以
  下罰金。
